【裁判字號】    90,易,583
【裁判日期】    900417
【裁判案由】    傷害等
【裁判全文】
臺灣高雄地方法院刑事判決                            九十年度易字第五八三號
    公  訴  人  臺灣高雄地方法院檢察署檢察官
    被      告  戊○○
    選任辯護人  戴國石律師
                蔡吉記律師
    被      告  丙○○
    被      告  甲○○
右列被告因傷害等案件，經檢察官提起公訴（八十九年度偵字第八九四０號、八十九
年度偵字第一三九一二號），本院判決如左：
    主  文
戊○○傷害人之身體，處拘役肆拾日，如易科罰金，以佰元折算壹日。
丙○○共同連續傷害人之身體，處有期徒刑肆月，如易科罰金，以佰元折算壹日。
扣案之球棒壹支沒收。
甲○○共同傷害人之身體，處有期徒刑參月，如易科罰金，以佰元折算壹日。扣案
之球棒壹支沒收。
    事  實
一、丙○○因於民國八十九年四月十七日，騎乘機車，搭載丁○○○，遭乙○○所駕
    駛之自用小客車不慎擦撞，致丙○○、丁○○○人車倒地，丁○○○並因而受有
    傷害。乙○○遂於八十九年四月十八日晚上九、十時許，偕同戊○○前往高雄縣
    鳳山市○○○路九八巷六號四樓丁○○○住處商談賠償事宜，嗣雙方因對損害賠
    償之方法及數額意見相左，進而發生口角，丙○○與戊○○各憤而基於普通傷害
    之犯意，出手以徒手毆打對方，致使戊○○因而受有右腰背部瘀血一乘一公分、
    右手紅腫一乘零點五公分、右手擦傷零點五乘零點五公分、右手瘀血零點五乘零
    點三公分之傷害；丙○○因而受有腹部挫傷之傷害。其間，丁○○○之女婿李慶
    龍騎乘機車抵達，聽聞爭吵聲，急忙上樓將丙○○拉開，戊○○迅即下樓離去。
    李慶龍唯恐事端擴大，乃將門加以關閉上鎖（所涉妨害自由罪嫌部分，另經檢察
    官為不起訴處分），請求乙○○先別離去，再度進入客廳坐，乙○○無奈返回客
    廳。嗣丁○○○之女婿甲○○來到現場，獲悉丙○○受有傷害，竟心生不滿，並
    誤認係乙○○毆打丙○○，乃與丙○○基於普通傷害之犯意聯絡，持其所有之鋁
    棒攻擊乙○○，丙○○並承續上開傷害之犯意及與甲○○共同傷害乙○○之犯意
    聯絡，將乙○○抱住，阻止其逃跑，而乙○○亦因遭甲○○及丙○○共同毆打，
    受有頭部外傷併臉部撕裂傷二乘一公分、胸部挫傷及疑右側顴骨骨折之傷害。李
    慶龍見狀連忙撥打電話報警，另請其妻莊素芬就近撥打電話向高雄縣警察局鳳山
    分局五甲派出所報案。嗣警員尤志勇及黃明正到場處理而查獲，並扣得甲○○所
    有供犯罪所用之鋁棒一支。
二、案經戊○○、乙○○、丙○○告訴及高雄縣警察局鳳山分局報請臺灣高雄地方法
    院檢察署檢察官偵查起訴。
    理  由
一、訊據被告甲○○對持鋁棒毆打乙○○之事實坦承不諱，核與告訴人乙○○之指訴
    相符，被告甲○○之自白可信，此外，復有告訴人乙○○所提出之五甲社區綜合
    醫院驗傷診斷書一紙、被告甲○○所有用以犯本罪之球棒乙支扣案可稽，被告甲○○傷害犯行已堪認定；而被告戊○○、丙○○固對因車禍賠償事宜發生衝突等
    情供陳不諱，惟均矢口否認有何傷害之犯行，被告戊○○辯稱：當時僅有口角，
    雖有肢體之碰觸，但是後來是丙○○將其扭抱住，其無法掙脫，不可能毆打丙○○，況且丙○○所述其毆打之過程與驗傷單所載之傷勢有所出入，足見丙○○所
    述不實云云；而被告丙○○則辯稱：伊並未出手毆打戊○○，是在一開始談的時
    侯，戊○○就開口罵三字經，伊就表示如果沒有誠意就不要談了，戊○○就大發
    雷霆出手打伊，而在甲○○拿球棒打乙○○，伊雖然有去抱乙○○，但是當時是
    要勸架，而不是要打乙○○云云；惟查：
（一）就被告丙○○傷害戊○○及乙○○部分，被告丙○○雖以上開情詞置辯，然被
      告丙○○上揭傷害犯行，業分據告訴人戊○○及乙○○指訴綦詳，復有告訴人
      戊○○及乙○○所提出五甲社區綜合醫院驗傷診斷書二紙在卷可稽；經核告訴
      人戊○○及乙○○所提出之上述驗傷診斷書所載告訴人戊○○及乙○○所受之
      傷害，與告訴人戊○○及乙○○所指訴被告丙○○所為傷害行為而傷害之部位
      大致相符，渠等之指訴應非子虛而可採信；況被告丙○○於本院初次審理時，
      亦供認曾因口角出手毆打戊○○不諱（見本院九十年二月二十七日訊問筆錄）
      ，其嗣後翻異前詞，自係畏罪之詞，不足採信。又被告丙○○雖辯稱當時抱住
      告訴人乙○○係為勸架云云，然檢察官偵查時之同案被告李慶龍已於偵訊時具
      狀指陳：當時甲○○質問並不滿乙○○先前所發生之打架情事，導致甲○○及
      丙○○聯手毆打乙○○等語（見臺灣高雄地方法院檢察署八十九年度偵字第八
      九四０號卷宗第五十六頁），況觀告訴人乙○○所受之傷害多處，且傷勢嚴重
      ，被告若果係為勸阻被告甲○○毆打告訴人乙○○，應係隔開被告甲○○及告
      訴人乙○○，或拉阻被告甲○○，而不應上前抱住告訴人乙○○，其辯詞自無
      可採之處。
（二）被告戊○○雖否認傷害丙○○之犯行，惟此部分業據丙○○指訴綦詳，並有丙○○所提出之診斷證明書一紙在卷可查，雖依丙○○指訴被告戊○○當時係出
      手毆打頭部、胸腹部，而丙○○所提出之診斷證明書僅載明丙○○受有腹部鈍
      傷，頭部未受有傷害，然丙○○亦指訴：被告戊○○打腹部打得比較嚴重等語
      （見本院九十年三月十六日訊問筆錄），核與丙○○所提出之診斷證明書所載
      丙○○受有之傷害相符；又出手毆打他人並未必造成他人受有傷害，故尚難以
      丙○○頭部未受有傷害即認丙○○之指訴有所瑕疵而不足採信；佐以被告戊○○亦不否認其於案發之時曾與丙○○因口角而生拉扯扭抱之情事，足徵被告戊○○當時應有出手毆打丙○○之事實存在，其上開辯詞自不可採。
（三）綜上所述，被告丙○○、甲○○及戊○○等人之所為傷害犯行，犯罪事證明確
      ，渠等之犯行均堪認定。
二、核被告丙○○、甲○○及戊○○所為，均係犯刑法第二百七十七條第一項之普通
    傷害罪。被告丙○○及甲○○就傷害告訴人乙○○所犯傷害罪部分，有犯意聯絡
    及行為分擔，均為共同正犯。被告丙○○所為二次分別傷害戊○○及乙○○之行
    為，時間緊接，所犯罪名相同，顯係出於概括之犯意為之，為連續犯，爰依刑法
    第五十六條之規定以一罪論，並加重其刑。公訴人雖漏未就被告丙○○傷害乙○○之部分加以起訴，惟此部分既與被告丙○○所為經公訴人起訴傷害戊○○部分
    有連續犯之裁判上一罪之關係，已如前述，本院自得一併加以審判，附此敘明。
    審酌被告甲○○犯罪後坦承犯行，態度良好，惟其僅因細故，即持球棒毆打告訴
    人乙○○，並使乙○○受有上開嚴重之傷害，惡性非淺；又被告丙○○及戊○○
    犯罪後均矢口否認犯行，態度欠佳，然分別使告訴人受有之傷害程度有別，及被
    告三人於犯罪後均不思與告訴人達成和解，賠償告訴人所受之損害等一切情狀，
    分別量處如主文所示之刑，併均諭知易科罰金之折算標準，以昭炯戒。扣案之球
    棒一支，係被告甲○○所有，業據被告甲○○供承在卷，復為被告甲○○及丙○○共犯傷害乙○○所用之物，爰依刑法第三十八條第一項第二款之規定，宣告沒
    收。
三、至公訴意旨略以：被告丙○○於被告甲○○持其所有原置於上開地點之鋁棒攻擊
    乙○○時，丙○○竟將乙○○抱住，阻止其逃跑而妨害其權利之行使，故認被告
    丙○○此部分係犯刑法第三百零四條第一項之強制罪嫌；然就此部分，被告丙○○當時應係基於與被告甲○○共同傷害告訴人乙○○之犯意聯絡，方抱住告訴人
    乙○○，使被告甲○○得以持球棒毆打告訴人乙○○，所犯應係刑法第二百七十
    七條第一項之傷害罪，已如前述，被告丙○○既係基於與被告甲○○共同傷害告
    訴人乙○○之犯意，而趨前抱住告訴人乙○○，應係共同傷害行為之一，而當然
    含有妨害人行使權利之性質，無庸再論以刑法第三百零四條第一項之強制罪嫌，
    公訴人就此恐有誤會；惟公訴人既認被告丙○○所為此部分與前開經起訴論罪被
    告丙○○傷害戊○○部分有牽連犯之裁判上一罪之關係，爰不另為無罪之諭知，
併此敘明。
據上論斷，應依刑事訴訟法第二百九十九條第一項前段，刑法第二十八條、第五十六
條、二百七十七條第一項、第四十一條第一項、第三十八條第一項第二款，罰金罰鍰
提高標準條例第一條前段、第二條，判決如主文。
本案經檢察官洪信旭到庭執行職務。
中    華    民    國      九十    年      四      月      十七        日
                                  臺灣高雄地方法院刑事第六庭
                                      法  官  李怡諄
右正本證明與原本無異。
如不服本判決，應於判決送達後十日內，向本院提出上訴狀。
                                      書記官  林慧君
中    華    民    國      九十      年      四      月      十七      日
附錄本件論罪條文：
中華民國刑法第二百七十七條
(普通傷害罪)
傷害人之身體或健康者，處三年以下有期徒刑、拘役或一千元以下罰金。
犯前項之罪因而致人於死者，處無期徒刑或七年以上有期徒刑；致重傷者
，處三年以上十年以下有期徒刑。
中華民國刑法第三百零四條


司法院資訊處製作；財團法人民間司法改革基金會備份。
